【裁判字號】    97,訴,975
【裁判日期】    980225
【裁判案由】    妨害自由等
【裁判全文】
臺灣高雄地方法院刑事判決              97年度訴字第975 號
公  訴  人  臺灣高雄地方法院檢察署檢察官
被      告  戊○○
選任辯護人  蔡淑媛律師
上列被告因妨害自由等案件，經檢察官提起公訴（96年度偵字第
7584號），本院判決如下：
    主  文
戊○○共同犯傷害罪，處有期徒刑拾月，減為有期徒刑伍月；又
共同犯剝奪他人行動自由罪，處有期徒刑捌月，減為有期徒刑肆
月，應執行有期徒刑捌月。
其他被訴毀損罪部分，無罪。
    事  實
一、戊○○前因左營自治新村廢棄物清運暨圍籬工程（下稱系爭
    工程），介紹乙○○向甲○○借款新台幣（下同）4,000,00
    0 元，而與乙○○間因返還該借款間有金錢糾紛，竟於民國
    95年11月1 日15時許，夥同張天霖、陳洲山（另案偵辦）及
    其他不詳姓名年籍之成年男子6 人，共同基於傷害及強制之
    犯意聯絡，在高政揚所經營位在高雄市○○區○○路139 號
    1 樓之天揚工程實業行內，要求乙○○以簽發本票方式清償
    借款，乙○○不從，渠等以強暴方式，由不詳人士以類似棍
    棒之物品自背後毆打乙○○，逼迫乙○○簽立1,690,000 元
    之本票1 紙，因而使乙○○行無義務之事，並致乙○○受有
    右下眼臉皮瘀血、右側臉頰擦傷及後枕部頭皮下血腫等傷害
    。
二、戊○○復與張天霖、陳洲山及不詳成年男子6 人，共同基於
    剝奪他人行動自由之犯意聯絡，於同日18時30分許，違反乙○○之意願，要求乙○○回家籌款200,000 元，因乙○○懾
    於被毆打，不敢反抗，遂由不詳成年男子將乙○○押入其所
    有車牌號碼B8-3511 號自小客車內之後座，並由其中不詳成
    年男子取走乙○○所有汽車之鑰匙及行動電話後，由不詳成
    年男子其中1 人駕駛上開自小客車，另2 名不詳成年男子將
    乙○○夾坐在該車後座，控制乙○○之行動自由，不讓乙○○自由離去，將乙○○押至高雄縣燕巢鄉○○路659 巷16弄
    13號住處，迫使乙○○籌款200, 000元交付，經乙○○籌款
    無著後央求隔天（即11月2 日）再籌付渠等款項，該不詳人
    士允之，逕行離去，而以此非法方法剝奪乙○○之行動自由
    。
三、案經乙○○訴由及高雄市政府警察局左營分局報請臺灣高雄
    地方法院檢察官偵查後起訴。
    理  由
一、證據能力部分
(一)、按被告以外之人於審判外之陳述不得作為證據，刑事訴訟法
    第159 條第1 項定有明文。查本件證人乙○○以被害人身分
    在警詢時所為之陳述，為被告以外之人於審判外之陳述，屬
    於傳聞證據，且辯護人於本院準備程序中對於證人乙○○警
    詢筆錄之證據能力，有所爭執，是依上開規定，無證據能力
    。
(二)、按證人、鑑定人依法應具結而未具結者，其證言或鑑定意見
    ，不得作為證據，刑事訴訟法第158 條之3 亦有明文。本件
    證人乙○○分別於96年4 月3 日、4 月19日、12月3 日及12
    月11日偵查中均未依法具結，則其以證人、被害人地位就上
    開期日在檢察官偵查中所為之證言，自均不具有證據能力。
(三)、按被告以外之人於審判中有滯留國外或所在不明而無法傳喚
    或傳喚未到者，其於檢察事務官、司法警察官或司法警察調
    查中所為之陳述，經證明具有可信之特別情況，且為證明犯
    罪事實存否所必要者，得為證據，刑事訴訟法第159 條之3
    第3 款定有明文。經查，證人高政揚住於高雄市○○區○○
    路139 號1 樓，經本院傳拘未到，有高雄市政警察局左營分
    局拘票報告書在卷可稽，是其於警詢中所為陳述證人乙○○
    如何遭被告等人傷害等過程，均已為完整陳述，自應以其於
    警詢中為陳述與事實較為相近，且為證明犯罪事實存否所必
    要而可信為真實，應具有較為可信之特別情況存在，依刑事
    訴訟法第159 條之3第3款規定，得為證據。
(四)、證人乙○○於97年1 月25日偵查中具結後所為證述，雖性質
    上亦屬審判外之陳述，惟實務運作時，偵查中檢察官向被告
    以外之人所取得之陳述，原則上均能遵守法律規定，不致違
    法取供，其可信性極高，依刑事訴訟法時第159 條之1 第2
    項，得為證據。
(五)、被告以外之人於審判外之陳述，雖不符前4 條之規定，而經
    當事人於審判程序同意作為證據，法院審酌該言詞陳述或書
    面陳述作成時之情況，認為適當者，亦得作為證據，刑事訴
    訟法第159 條之5 第1 項定有明文。本件被告、辯護人除就
    證人高振揚於警詢中、證人乙○○之警詢及偵查中陳述外，
    與檢察官對本院判決所引審判外陳述之證據能力，於本院準
    備程序時，同意作為本案證據使用，茲審酌該等言詞陳述作
    成時之情況，並無非法取供或不宜作為證據之情事，爰依上
    開規定作為本案證據使用。
二、認定犯罪事實所憑之證據及理由
    訊據被告戊○○固坦承於上揭時、地收受證人乙○○所簽發
    票金額1, 690,000元支票之事實，然矢口否認有何傷害、強
    制及妨害自由之犯行，辯稱：證人乙○○因向有財重機行借
    牌投標系爭工程，資金不足，透過我向證人甲○○借款4,00
    0,000 元，嗣由我及乙○○共同標得系爭工程，因業主已將
    工程款撥至有財重機行之帳戶，於95年11月1 日至高雄市○○區○○路139 號1 樓之天揚工程實業行內分配工程款，我
    僅帶張天霖、陳洲山前往，並未帶不詳人士前往。嗣與證人
    乙○○經過會算後，證人乙○○自願簽發票面金額1,690,00
    0 元之本票給我，並無發生以強暴之方式，強迫證人乙○○
    簽發本票，以及妨害證人乙○○自由，要求證人乙○○須回
    家籌款200,000 元之事。且我人在屋外，縱不詳人士對證人
    乙○○為傷害、強逼簽發本票及妨害自由行為，亦與我無關
    云云。經查：
(一)、證人乙○○於95年3 月間欲投標系爭工程，除向有財重機行
    借牌標系爭工程外，並經由被告介紹向證人甲○○借款4,00
    0,000 元，其中2,520,000 元支付系爭工程之押標金及保證
    金，因業主將系爭工程之工程款16,930,000元匯入有財重機
    行之帳戶內，於95年11月1 日下午15時許，被告與證人乙○○在高雄市○○區○○路139 號1 樓之天揚工程實業行內，
    由被告取得證人乙○○所簽發1,690, 000元之本票1 紙等事
    實，業經被告自承不諱，並經證人即天揚工程實業行負責人
    高政揚於警詢中、證人即借款人甲○○於本院審理中、系爭
    工程之下包商李慶輝於偵查中、下包商丙○○、告訴人乙○○分別於本院審審理中證述無訛；且證人乙○○於95年11
    月3 日前往李明達診所就醫，經醫師診斷結果，證人乙○○
    受有右下眼臉皮瘀血（3 ×3 公分）、右側臉頰擦傷（2 ×
    2 ×0.1 公分）、後枕部頭皮下血腫（3 ×2 公分）等傷害
    ，有該診所之驗傷診斷書（詳警卷第15頁），故上開事實均
    堪予認定。
(二)、就犯罪事實一、強制罪部分
１、查證人乙○○於上揭時、地究有無遭人強迫簽發本票而受傷
    ？依證人乙○○於偵查中具結證稱：我於95年11月1 日在天
    揚工程實業內因係背著被打，不知被何人毆打，但被告、張
    天霖、陳洲山均有在屋內。其他在場之6 名不詳人士確實係
    被告帶來的，因我不認識該6 人，亦無利害關係等語（詳偵
    卷第102 頁至第104 頁）；本院審理中證述：因友財重機行
    之負責人陳恒仙取得業主所給付工程款16 ,930, 000元，通
    知我於95年11月1 日在天揚工程實業行分配工程款給下包商
    ，我於下午1 點許，到達天揚工程實業行時，約有2 、30人
    ，僅認識被告、天揚工程實業行負責人高政揚、友財重機行
    負責人陳恒仙及小包7 、8 個人，其他不認識之人均由被告
    帶來的。嗣我先與小包核算請款之金額，核算後原本要給付
    1, 00 0, 000元現金給小包。但1 位不詳之人持被告所交付
    1 張紙條上書寫著1, 690,000元，叫我簽發1,690,00 0元之
    本票，我拒絕之，但被告一出聲，該人持類似棍棒從後面打
    我，以致我不得不簽，被告並未制止，且說我沒有聽他們的
    話，被打是應該的等語（詳本院卷第56頁至第61頁、第63頁
    至第65頁），核與證人高政揚於警訊中證稱：證人乙○○係
    我的上游承包商因積欠我工程款未還，並與被告於95年11月
    1 日15時許，在我經營高雄市○○區○○路139 號1 樓之天
    揚工程實業行內，尚有被告之朋友在場，被告要求先將工程
    款扣除2,000,000 元後，剩餘的工程款再發給我們下游包商
    ，證人乙○○與被告結算後，因需再給付被告1,690,000 元
    ，被告出言要求證人乙○○再開立1,690, 000元之本票，且
    證人乙○○在簽發本票時，被告所帶來之朋友有毆打證人乙○○等語（詳警卷第7 頁至第9 頁）；證人李慶輝於偵查中
    證稱：我於95年11月1 日因證人乙○○通知我前往天揚工程
    實業行領取工程款，於下午1 時許至該處，屋內約有10至20
    人，外面也有10至20人，在屋內有看到乙○○被人打，且逼
    乙○○簽本票，如果乙○○不簽就被打，我大約於3 、4 點
    離開等語（詳偵卷第10 8頁至第10 9頁）；證人丙○○於本
    院審理證述：95年11月1 日經乙○○通知後前往天揚工程實
    業行領取工程款，目的係要領現金，並不是要領本票，但最
    後不知原因為何我最後係領取本票，並非現金。當天確實有
    協力廠商以外之人不明人士在場等語大致相符（詳本院卷2
    第89頁至第90頁）。復與證人乙○○所提出之李明達診所診
    斷證明書所載，其傷勢係分布在右下眼臉皮瘀血、右側臉頰
    擦傷、後枕部頭皮下血腫等處之傷害大致相符（詳警卷第15
    頁）。參以被告於偵查中自承：由於系爭工程之工程款約16
    00多萬撥款下來，因而前往天揚工程實業行。事先我有將明
    細表列好，乙○○有簽發1,690,000 元之本票，並由張天霖
    交付給我等語（詳偵卷第4 頁至第5 頁、第9 頁、第44頁）
    ，足認證人乙○○前揭證述，核與事實相符，應屬無疑。則
    證人乙○○確於96年11月1 日在天揚工程實業行內，簽發本
    票時遭在場之不詳人士毆打，以致證人乙○○受有傷害無訛
    。則被告所辯案發當天證人乙○○於簽發本票並未遭人毆傷
    云云，即與事證未符，不足採信。
２、次查，證人乙○○於簽發本票遭在場之不詳人士毆打，以致
    受有傷害，究是否與被告有關？查被告於本院審理中自承：
    證人乙○○簽立1, 690,000元本票之計算方式，因前已取回
    3,260,000 元，餘740,000 元尚未償還，以及利潤600,00 0
    元，且合約內規定超過75天以後按本金4, 000,000元，依月
    息2 分利計算，每個月80,000元，3 個月共240,000 元，另
    外有11 0,000元是與證人乙○○私人間的借款等語（詳本院
    卷2 第134 頁至第135 頁），足見證人乙○○所簽發票面金
    額1,690,00 0元本票之計算方式僅有被告知之甚詳，外人實
    無從得知，而本件該不詳人士與證人乙○○與既互不相識，
    亦無糾葛，應不知被告與證人乙○○間之債務關係，亦不知
    本票金額之計算方式，苟非由被告提供予該不詳之人士，則
    該不詳人士如何逼迫證人乙○○強簽票面金額1,690,000 元
    之本票。佐以證人乙○○簽發本票之過程遭人毆打，確係由
    被告所帶來之人，業經證人高政揚於警詢中證述無訛，是被
    告對於其所帶之人對證人乙○○以毆打之方式逼迫簽發本票
    之事，顯知之甚詳。參以證人乙○○於本院審理中證述：我
    因投標系爭工程時，資金不足，透過被告向證人甲○○支付
    系爭工程之押標金及保證金，約定迨至系爭工程完工後，一
    次全部清償借款，因此，於95年11月1 日並未要付錢給被告
    等語（詳本院卷2 第63頁至第64頁），顯然證人乙○○因系
    爭工程尚未完工，當天並未預期給付被告任何款項，證人乙○○應無可能無端自願簽立本票予被告，以清償借款之理，
    益見在場之不詳人士若非經由被告之示意或共同意思聯絡範
    圍內，豈有在天揚工程實業行內以強暴方式要求證人乙○○
    簽立本票。而被告當天確實有取得證人乙○○所簽立之1,69
    0,000 元之本票，業如前述，值此情形，被告在系爭工程尚
    未完工前，竟取得本票，而違反證人乙○○之本意獲得利益
    ，顯見被告確有指示不詳人士為上開行為甚明，則被告所辯
    ：我沒有帶不詳人士前往，且我人在屋外，並未指示不詳人
    士以強暴方式要求證人乙○○簽發本票云云，自無足取。
(三)、犯罪事實二、妨害自由部分：
１、查證人乙○○於上揭時、地究有無遭人妨害自由？查證人乙○○於偵查中具結證稱：我於95年11月1 日要離開天揚工程
    實業行時，張天霖、陳洲山有叫另6 名不詳之人士人押我上
    車回家拿200,000 元，且在押我上車之前，被告有看見，我
    要求被告吩咐他們不要再打我。因我怕被打才上車，上車後
    ，他們取走我的車鑰匙及手機，在我的旁邊有2 人，後面還
    有1 部自用車跟在後面等語（詳偵卷第103 頁）；本院審理
    中證述：我簽完本票後，因受傷表示想要離開天揚工程實業
    行，去看醫生，但是他們不讓我離開，當日6 點多許，被告
    、陳洲山及張天霖均在場，被告叫在場不詳人士押我回去拿
    200,000 元給他們，我要離開時曾跟被告說叫他們不要再打
    我，被告說不會再打我，嗣與不詳人士一起回家，他們取走
    我的行動電話，由他們開著我的車，我坐後座的中間，旁邊
    各有1 人，後面還有1 部車跟著我們回家，因無法籌到200,
    000 元，我要求隔天再給付，他們就要我於11月2 日中午12
    點給付。我當天沒有同意跟他們回去，因怕會再被打等語（
    詳本院卷2 第60頁、第65頁至第66頁），核與證人高政揚於
    警訊中證稱：證人乙○○簽完本票後，被告要證人乙○○與
    他所帶去之朋友回家，我有看見證人乙○○是由被告之朋友
    載走離開我公司等語相符（詳警卷第8 頁），足認證人乙○○前揭證述，核與事實相符，應屬無疑。堪認證人乙○○並
    非自願上車，且另2 名不詳成年男子將證人乙○○夾坐在該
    車後座，客觀上證人乙○○之身體已遭拘束，其身體動態自
    由屬受他人之支配狀態下，已達到限制證人乙○○行動自由
    之結果，確實有人以非法方法剝奪證人乙○○之行動自由甚
    明。則被告辯稱：案發當天沒有人對證人乙○○為妨害自由
    之行為云云，亦與事證未符，已難遽予採信。
２、次查，該不詳人士以非法方法剝奪證人乙○○之行動自由究
    是否與被告有關？從證人高政揚所經營之天揚工程實業行將
    證人乙○○帶走，確係由被告指示不詳人士為之，業經證人
    高政揚於警詢中證述無訛。參以證人乙○○因懾於被毆打，
    不敢反抗，在離開天揚工程實業行時，為避免再被毆打曾要
    求被告不要再毆打，經被告同意之情，業經證人乙○○於本
    院審理時證述無訛，亦為通常一般人遇有人率眾索債時所呈
    現之內心狀態，是被告對於證人乙○○應無前往回去其住處
    籌款200,000 元之意願乙情，實難委為不知。佐以證人乙○○在天揚工程實業行內曾遭毆打強簽本票等情以觀，證人乙○○實無應可能臨時起意，而自願與其他不認識之不詳人士
    一同搭乘其所有之自小客車回去其住處籌款200,000 元之可
    能。且本件證人乙○○與被告帶去之不詳人士既互不相識，
    亦無糾葛，若非經由被告之示意，不詳人士豈有自行決定在
    天揚工程實業強行將證人乙○○帶返住處取款之意。顯見證
    人乙○○確係非自願回家，且經由被告指示不詳人士為上開
    行為甚明，則被告辯稱：我人在屋外，並未指示不詳人士對
    證人乙○○為妨害自由之行為云云，顯屬卸責之詞，不足採
    信。
(四)、被告辯稱：依證人乙○○、李慶輝之證詞，可知證人乙○○
    於簽發本票時，我沒有下手實施毆打證人乙○○，以及妨害
    證人乙○○自由，因此，本案與我無關云云。惟查，被告夥
    同張天霖、陳洲山及不詳人士6 人，前往高雄市○○區○○
    路139 號1 樓之天揚工程實業行後，證人乙○○於天揚工程
    實業行內於簽發本票時遭人毆打，以及遭人剝奪行動自由押
    至其住處，均係由被告所指示，業如前述，足證被告與夥同
    之人有犯意聯絡，雖其未親自實施，然此行為仍在渠等之意
    思聯絡範圍內，對於其他共同正犯所實施之行為，亦應共同
    負責（最高法院94年台上字第6731判決意旨參照）。足見被
    告辯稱：不詳人士對證人乙○○為強逼簽發本票及妨害自由
    ，均與我無關云云，尚難遽採。
(五)、被告又辯稱：證人乙○○究何時遭人毆傷於警詢中及本院審
    理中之證述，前後有矛盾，足見證人乙○○之指訴不實云云
    。按告訴人、證人之陳述有部分前後不符，或相互間有所歧
    異時，究竟何者為可採，法院仍得本其自由心證予以斟酌，
    非謂一有不符或矛盾，即應認其全部均為不可採信；尤其關
    於行為動機、手段及結果等之細節方面，告訴人之指陳，難
    免故予誇大，證人之證言，有時亦有予渲染之可能；然其基
    本事實之陳述，若果與真實性無礙時，則仍非不得予以採信
    （最高法院74年台上字第1599號判例意旨參照）。查證人乙○○就95年11月1 日在高雄市○○區○○路139 號1 樓之天
    揚工程實業行內於簽發本票時遭人毆傷及妨害自由之主要事
    實前後一貫，則證人乙○○就何時遭人毆傷縱稍有出入，亦
    難遽此指摘證人乙○○之指述不實，而得為有利被告之認定
    。
(六)、被告請求傳訊證人丙○○證明被告並無對證人乙○○傷害及
    強制簽發本票云云，證人丙○○雖於本院審理時證稱：我沒
    有看到乙○○被毆打等語（詳本院卷第186 頁至第187 頁）
    ，然亦同時證稱：我於95年11月1 日前往天揚實業工程行後
    ，進入屋內大致約3 、4 分鐘。因我沒有在屋內，沒有看到
    簽發本票之情形。取得本票後約5 點多即離開天揚實業工程
    行等語（詳本院卷第86頁至第88頁、第90頁），既然證人丙○○未見聞證人乙○○簽發本票之經過，且屬在案發處短暫
    停留，其未目睹證人乙○○被他人毆打之事，亦屬尋常，則
    證人丙○○上開證述，自難遽為有利於被告之認定。
(七)、證人張天霖、陳洲山於偵查中雖證述：我們沒有強逼證人乙○○簽發本票以及妨害證人乙○○之自由云云。然查，證人
    乙○○確實於96年11月1 日在天揚工程實業行內，於簽發本
    票時，遭被告所帶之人毆打成傷，且妨害證人乙○○自由，
    ，業如前述，則證人張天霖、陳洲山上開證述，與前開事實
    不符，且證人張天霖、陳洲山與被告係屬共犯之關係，尚難
    期為真實之證述，自不足作為有利於被告之認定，附此敘明
    。
(八)、綜上，被告上開所辯，顯係事後卸責之詞，殊無足採，本件
    事證明確，被告之犯行堪以認定。
三、論罪科刑
(一)、犯罪事實一部分
    核被告所為，係犯刑法第304 條第1 項之強制罪及同法第27
    7 條第1 項之傷害罪。被告與張天霖、陳洲山及不詳人士6
    人之成年男子間，就上開強制罪及傷害罪之犯行，均有犯意
    聯絡及行為分擔，為共同正犯。又本案被告係要求證人乙○○簽發本票，因證人乙○○不從，指示不詳之人士逼迫證人
    乙○○強簽本票，致證人乙○○成傷之行為，同時以毆打及
    強簽本票之方式，著手傷害及強制行為實施，應係一行為觸
    犯數罪名，為想像競合犯，應依刑法第55條從一重傷害罪論
    處。檢察官於起訴書雖未載明被告亦觸犯刑法第304 條第1
    項之強制罪，惟已於起訴事實欄載明該犯罪事實，且公訴檢
    察官於本院準備程序時已敘明被告就強迫證人乙○○簽發本
    票部分，亦犯強制罪（詳本院卷2 第36頁），本院就此部分
    自應依法而為審判；又公訴檢察官就被告所犯強制罪及傷害
    罪，認應予分論併罰，容有誤會，併予敘明。
(二)、犯罪事實二部分
    按刑法第302 條之剝奪他人行動自由罪，係妨害自由之概括
    規定，故行為人具有一定目的，以私行拘禁或其他非法方法
    剝奪人之行動自由者，除法律別有處罰較重之規定（例如略
    誘及擄人勒索等罪），應適用各該規定處斷外，如以使人行
    無義務之事，或妨害人行使權利為目的，而其強暴脅迫復已
    達於剝奪人之行動自由之程度，即祇成立本罪，不應依同法
    第304 條論處。而上開所謂「剝奪人之行動自由」，係指不
    法拘束他人之身體，使其進退行止不得自主自由之謂（最高
    法院90年度台上字第1661號判決意旨參照）；次按刑法第30
    2 條之妨害自由罪，原包括私禁及以其他非法方法剝奪人之
    行動自由而言，所謂非法方法，當包括強暴、脅迫等情事在
    內。若以水果刀強押被害人上其所駕駛之自用轎車，剝奪其
    行動自由，並於車行途中，被害人要求迴車，並表示如不迴
    車，即跳車云云，而於妨害自由行為繼續中，嚇稱如跳車即
    予輾死等語。自屬包含於妨害被害人行動自由之同一意念之
    中，縱其所為，合於刑法第305 條恐嚇危害安全之情形，仍
    應視為剝奪行動自由之部分行為，不另構成該條之罪（最高
    法院74年台上字第3404號判例意旨參照）。查證人乙○○因
    懾於被毆打，不敢反抗而上車，證人乙○○並非自願上車，
    且不詳人士並取走證人乙○○之鑰匙及行動電話，由2 名不
    詳成年男子將證人乙○○夾坐在該車後座，無讓證人乙○○
    離去之意，將乙○○押至其住處，業如前述，可認證人乙○○任意離去之意思自由業已受拘束，已達完全喪失行動自由
    之程度，揆諸前揭說明，自屬以非法方法剝奪乙○○之行動
    自由無訛。是被告所為，係犯刑法第302 條第1 項之剝奪他
    人行動自由罪。檢察官認被告係妨害自由之教唆犯，容有未
    洽。惟因認被告與不詳人士以非法方法剝奪證人乙○○之行
    動自由之社會基本事實同一，本院自得予以審理，故變更檢
    察官所引適用之法條（最高法院30年上字第1574號判例意旨
    參照）。被告與張天霖、陳洲山及不詳人士6 人之成年男子
    間，就上開剝奪他人行動自由罪犯行，均有犯意聯絡及行為
    分擔，為共同正犯。又起訴書雖記載被告係95年11月1 日18
    時30分許，教唆前開年籍不詳之成年男子6 人，在前址門口
    前，先以類似棍棒毆打乙○○後，再令乙○○入其所有車牌
    號碼B8-3 511號自小客車中，然就以類似棍棒毆打乙○○部
    分，業經公訴檢察官於本院準備程序中認毆打部分係在證人
    乙○○簽發本票時所發生之事實（詳本院卷2 第36頁），併
    此敘明。
(三)、被告所犯傷害罪與剝奪他人行動自由罪間，犯意個別、行為
    互殊，應分論併罰。爰審酌被告在與何再僅因工程所引發之
    糾紛，在眾目睽睽下，主觀上以證人乙○○積欠債務為由，
    夥同他人使用暴力逼迫證人乙○○強簽本票，對於證人乙○○身心造成相當程度之恐懼，復再強押證人乙○○上車離去
    ，其犯罪之公然性，助長社會暴戾風氣，犯罪後猶飾詞圖卸
    ，冀免刑責，毫無反省檢討之意，足證其主觀惡性甚重，漠
    視法紀及他人之身體動靜決定自由權等一切情狀，分別量處
    如主文所示之刑。又被告所犯上開2 罪，均在96年4 月24日
    之前，且所犯之罪核與該條例第2 條第1 項之規定相符，復
    無同條例第3 條不得減刑之情形，爰均依該條例第2 條第1
    項第3 款規定，分別減其宣告刑2 分之1 ，並定其應執行之
    刑。再被告及其他共犯持以傷害乙○○所用之類似棍棒，尚
    無積極證據證明係被告或其他共犯所有之物，且未扣案，爰
    不為沒收之諭知，附此敘明。另未扣案證人乙○○所簽發之
    本票1 紙，固為被告所有因犯罪所得之物，但未扣案，且無
    證據證明尚存在，為免將來執行困難起見，亦不宣告沒收之
    ，併此敘明。
四、無罪部分
(一)、公訴意旨另以：被告戊○○於95年11月3 日不詳時間帶同甲○○（另案偵辦），至乙○○高雄縣燕巢鄉○○路659 巷16
    弄13號住處，以噴漆方式毀損該址大門，因認被告另犯刑法
    第354 條毀損罪嫌。
(二)、按犯罪事實應依證據認定之，無證據不得認定犯罪事實；又
    不能證明被告犯罪者，應諭知無罪之判決，刑事訴訟法第15
    4 條第2 項、第301 條第1 項分別定有明文。次按，認定犯
    罪事實所憑之證據，雖不以直接證據為限，間接證據亦包括
    在內，然而無論直接證據或間接證據，其為訴訟上之證明，
    須於通常一般之人均不致有所懷疑，而得確信其為真實之程
    度者，始得據為有罪之認定，倘其證明尚未達到此一程度，
    而有合理之懷疑存在，無從使事實審法院得有罪之確信時，
    即應為被告無罪之判決（最高法院76年台上字第4986號判例
    參照）。又按刑事訴訟法第161 條已於91年2 月8 日修正公
    布，其第1 項規定：檢察官就被告犯罪事實，應負舉證責任
    ，並指出證明之方法。因此，檢察官對於起訴之犯罪事實，
    應負提出證據及說服之實質舉證責任。倘其所提出之證據，
    不足為被告有罪之積極證明，或其指出證明之方法，無從說
    服法院以形成被告有罪之心證，基於無罪推定之原則，自應
    為被告無罪判決之諭知（最高法院92年台上字第128 號判例
    意旨參照）。
(三)、公訴人認被告犯有刑法第354 條毀損罪嫌，無非係以證人乙○○之證述及照片等為其主要論據。訊據被告堅決否認有何
    毀損之犯行，則辯稱：我雖於上揭時、地帶甲○○前往乙○○之住處，然證人甲○○在證人乙○○住處鐵門噴油漆與我
    關等語。經查：
１、被告於上揭時、地曾帶證人證人甲○○前往證人乙○○之住
    處，證人甲○○在證人乙○○住處前之鐵門上，以紅色噴漆
    書寫文字之事實，業經被告坦承不諱，核與證人甲○○於本
    院審理證述之情節相符，復有紅色油漆噴寫字跡之照片1 幀
    在卷可稽（詳警卷第16頁）。
２、查被告雖曾隨證人甲○○至乙○○之住處，則被告究有無分
    擔毀損之行為？抑或與證人甲○○有無犯意之聯絡？依證人
    甲○○於本院審理之證述：因前借款給證人乙○○，證人乙○○並未償還該借款，因我不知證人乙○○之住處，遂請被
    告與我一同前往，到達證人乙○○之住處時，未見證人乙○○，正好看到旁邊有在賣油漆，臨時起意購買油漆後，在證
    人乙○○之住處鐵門噴油漆等語（詳本院卷2 第122 頁至第
    124 頁）。足見被告雖於證人甲○○毀損時在一旁，本身並
    無實施毀損之犯罪，難認為被告於證人甲○○犯罪之時，已
    有分擔其犯罪行為。另參諸證人甲○○證稱：被告並不贊成
    我這樣討債，他告訴我不要如此做等語（詳本院卷2 第123
    頁），足認公訴人認被告與甲○○就毀損犯行間有意思聯絡
    ，即乏其據。且亦無證據可認定被告就上開毀損行為，與證
    人甲○○事前謀議，自難遽以毀損相繩。另公訴人援引證人
    乙○○之證詞，認被告有毀損之犯行，然證人乙○○於本院
    審理時證述；我並未親自目睹係何人在我住處鐵門噴油漆等
    語（詳本院卷2 第66頁），則證人乙○○之證詞僅能證明其
    住處被噴漆而已，無從為不利被告之認定，附此敘明。因此
    ，公訴人所提出之證據，或其指出證明之方法，未能使本院
    之心證達到確信其為真實之程度，就被告是否涉犯毀損公訴
    人所指之犯行，仍有合理懷疑之存在，揆諸前揭法條及判例
    意旨，既不能證明犯罪，自應為被告無罪之諭知。
據上論結，應依刑事訴訟法第299 條第1 項前段、第300 條、第
301 條第1 項，刑法第28條、第277 條第1 項、第302 條第1 項
、第304 條第1 項、第55條、第51條第5 款，中華民國九十六年
罪犯減刑條例第2 條第1 項第3 款、第7 條第1 項、判決如主文
。
本案經檢察官丁○○到庭執行職務。
中    華    民    國    98    年    2     月    25    日
                刑事第十六法庭  審判長法  官 李代昌
                                      法  官 周宛瑩
                                      法  官 文昌
以上正本證明與原本無異。
如不服本判決應於收受本判決後10日內向本院提出上訴書狀，其
未敘述上訴理由者，並得於提起上訴後10日內向本院補提理由書
狀（均須按他造當事人之人數附繕本）「切勿逕送上級法院」。
中    華    民    國    98    年    3     月    5     日
                                      書記官  紀龍年
附錄本判決論罪科刑法條：
刑法第302條第1項：
私行拘禁或以其他非法方法，剝奪人之行動自由者，處5年以下
有期徒刑、拘役或3百元以下罰金。
刑法第304條第1項
以強暴、脅迫使人行無義務之事或妨害人行使權利者，處 3 年以
下有期徒刑、拘役或 3 百元以下罰金。


司法院資訊處製作；財團法人民間司法改革基金會備份。
